臺北高等行政法院判決
　　　　　　　　　　　　　　　　　　 95年度訴字第03507號
　　　　　　　　　　　　　　　.
原　　　告　寶固營造股份有限公司
代　表　人　甲○○（董事長）
被　　　告　財政部臺北市國稅局
代　表　人　許虞哲（局長）住同上
訴訟代理人　乙○○
　　　　　　丙○○
上列當事人間因營利事業所得稅事件，原告不服財政部中華民國
95年8 月9 日台財訴字第09500339480 號（案號：第00000000號
）訴願決定，提起行政訴訟。本院判決如下：
　　主  文
原告之訴駁回。
訴訟費用由原告負擔。
　　事  實
一、事實概要：原告辦理民國（下同）90年度未分配盈餘申報，
    原列報項次4 「依所得稅法第39條規定扣除之虧損額」新台
    幣（下同）0 元，當年度未分配盈餘為0 元，經被告初查以
    其未加計項次4 「依所得稅法第39條規定扣除之虧損額」57
    ,808,164元，致漏報依所得稅法第66條之9 第2 項規定計算
    之未分配盈餘36,454,862元，除核定應補繳稅額3,645,486
    元外，並依所得稅法第110 條之2 第1 項規定，按所漏稅額
    處0.4 倍之罰鍰計1,458,100 元（計至百元止）。原告不服
    ，申請復查，經被告95年4 月10日財北國稅法字第09502034
    21號復查決定書（下稱原處分駁回；原告仍不服，向財政部
    提起訴願，亦遭決定駁回，遂向本院提起本件行政訴訟。
二、兩造聲明：（原告於言詞辯論期日未到庭，茲依其起訴狀之
    記載及準備程序之陳述）
　(一)原告聲明：訴願決定及原處分關於罰鍰之部分均撤銷。
　(二)被告聲明：駁回原告之訴。
三、兩造之爭點：
  1.原告於申報時未於原列報項次4 「依所得稅法第39條規定扣
    除之虧損額」申報為57,808,164元，有無故意或過失？
  2.原告主張有不知法規得免除其處罰之情事，於法是否有據？
  (一)原告主張之理由：
    1.原告90年度申報未分配盈餘時，未列入依所得稅法第39條
      規定扣除之虧損額，乃不瞭解稅法及無會計人員從旁協助
      所致，並非故意漏未申報。
      (1)原告所承攬之急水溪海洋放流管工程因政府公權力不彰
        ，遭漁民抗爭虧損達1 億多元，大鵬一村重建工程因逢
        九二一大地震受損修復亦1 億多元，另國立中正大學體
        育館工程變更設計追加款亦近1 億元，因業主中正大學
        權利纏訟多年。原告於92年申報時，原告已虧損多年，
        財務週轉嚴重失調，票據遭拒絕往來，面臨倒閉，且欠
        下大筆債務及稅金。原告無法支付薪資，員工陸續離職
        ，申報當時亦無會計人員負責申報。
      (2)原告於申報時，因不知所得稅法第66條之9 之相關規定
        ，故僅將被告核定之90年度課稅所得額，列為未分配盈
        餘，未加入依所得稅法第39條規定扣除之虧損，致產生
        漏報90年度未分配盈餘。
      (3)按行政罰法第7 條：「違反行政法上義務之行為非出於
        故意或過失者，不予處罰。」同法第8 條：「不得因不
        知法規而免除行政處罰責任。但按其情節，得減輕或免
        除其處罰。」
      (4)原告漏報90年度未分配盈餘，乃因原告不知所得稅法第
        66條之9 之計算方式，亦無專業會計人士代為申報所致
        ，並非有意為之。就原處分按所漏稅額處0.4 倍之罰緩
        計1,458,100 元，亦顯屬過高，故請鈞院依法免除原處
        分對原告所課之罰鍰，以維法治。
    2.罰鍰降為0.4 倍雖為原告所同意，但係因當初被告曾言及
      若不同意，罰鍰將罰全額，因此原告不得已才簽下承諾書
      。
  (二)被告主張之理由：
    1.按「自87年度起，營利事業當年度之盈餘未作分配者，應
      就該未分配盈餘加徵10% 營利事業所得稅，不適用第76條
      之1 規定。前項所稱未分配盈餘，係指經稽徵機關核定之
      課稅所得額，加計同年度依本法或其他法律規定減免所得
      稅之所得額、不計入所得課稅之所得額、已依第39條規定
      扣除之虧損及減除左列各款後之餘額：1.當年度應納之營
      利事業所得稅。2.彌補以往年度之虧損。‥‥9.當年度損
      益計算項目，因超越規定之列支標準，未准列支，具有合
      法憑證及能提出正當理由者。……。」為行為時所得稅法
      第66條之9 所規定。同法第102 條之2 第1 項及第110 條
      之2 第1 項分別規定：「營利事業應於其各該所得年度辦
      理結算申報之次年5 月1 日起至5 月31日止，就第66條之
      9 第2 項規定計算之未分配盈餘填具申報書，向該管稽徵
      機關申報，並計算應加徵之稅額，於申報前自行繳納。其
      經計算之未分配盈餘為零或負數者，仍應辦理申報。」、
      「營利事業已依第102 條之2 規定辦理申報，但有漏報或
      短報未分配盈餘者，處以所漏稅額1 倍以下之罰鍰。」
    2.原告90年度未分配盈餘申報項次4 「依所得稅法第39條規
      定扣除之虧損額」0 元，未分配盈餘0 元，被告原核定以
      其未加計項次4 「依所得稅法第39條規定扣除之虧損額」
      57,808,164元，致漏報依所得稅法第66條之9 第2 項規定
      計算之未分配盈餘36,454,862元，除核定應補繳稅額3,64
      5,486 元外，並依所得稅法第110 條之2 第1 項規定，處
      以0.4 倍罰鍰1,458,100 元。
    3.經查原告90年度營利事業所得稅自行申報「前5年核定虧
      損本年度扣除額」57,808,164元，並經被告92年3月28日
      如申報核定在案，有原告90年度營利事業所得稅結算申報
      書及核定通知書附卷可稽，亦為原告所不爭，惟原告於辦
      理90年度未分配盈餘申報漏未加計前5年核定虧損本年度
      扣除額57,808,164元，被告遂依首揭所得稅法66條之9規
      定核定項次4「依所得稅法第39條規定扣除之虧損額」57
      ,808,164 元、項次22「依所得稅第66條之9規定計算之未
      分配盈餘」為36,454,862元，縱非故意，然其應注意，能
      注意而不注意，自有過失，其短漏所得額3,645,486元，
      違反所得稅法第110條之2第1項規定，因原告於94年1月17
      日已出具承諾書故被告從輕處以0.4 倍罰鍰1,458,100 元
      ，並無不合，茲原告復執前詞爭執，核無足採。是原處分
      並無不合，請予維持。
　　理  由
一、本件原告經受合法通知，未於言詞辯論期日到場，核無行政
    訴訟法第218 條準用民事訴訟法第386 條各款所列情形，爰
    併準用民事訴訟法第385 條第1 項前段規定，依被告之聲請
    ，由其一造辯論而為判決。
二、原告起訴主張：原告所承攬之各項工程，因各種外在原因造
    成財務週轉失調，面臨倒閉，員工陸續離職，無會計人員負
    責會計處理，故原告漏報90年度未分配盈餘，乃因不知所得
    稅法第66條之9 之計算方式，亦無專業會計人士代為申報所
    致，並非有意為之，詎被告仍就就原處分按所漏稅額處0.4
    倍之罰鍰計1,458,100 元，顯屬過高，為此訴請鈞院依法免
    除原處分對原告所課之罰鍰，如聲明所示云云。
三、被告則以：原告於辦理90年度未分配盈餘申報，漏未加計前
    5 年核定虧損本年度扣除額57,808,164元，被告遂依首揭所
    得稅法66條之9 規定核定項次4 「依所得稅法第39條規定扣
    除之虧損額」57,808,164元、項次22「依所得稅第66條之9
    規定計算之未分配盈餘」為36,454,862元，原告縱非故意，
    然其應注意，能注意而不注意，自有過失，被告因原告於94
    年1 月17日已出具承諾書，故從輕處以0.4 倍罰鍰，原處分
    並無違誤等語置辯，求為判決駁回原告之訴。
四、按行為時所得稅法第66條之9 規定：「（第1 項）自87年度
    起，營利事業當年度之盈餘未作分配者，應就該未分配盈餘
    加徵10% 營利事業所得稅，不適用第76條之1 規定。（第2
    項）前項所稱未分配盈餘，係指經稽徵機關核定之課稅所得
    額，加計同年度依本法或其他法律規定減免所得稅之所得額
    、不計入所得課稅之所得額、已依第39條規定扣除之虧損及
    減除左列各款後之餘額：1.當年度應納之營利事業所得稅。
    2. 彌 補以往年度之虧損。‥‥9.當年度損益計算項目，因
    超越規定之列支標準，未准列支，具有合法憑證及能提出正
    當理由者。……。」第39條規定：「以往年度營業之虧損，
    不得列入本年度計算。但公司組織之營利事業，會計帳冊簿
    據完備，虧損及申報扣除年度均使用第77條所稱藍色申報書
    或經會計師查核簽證，並如期申報者，得將經該管稽徵機關
    核定之前5 年內各期虧損，自本年純益額中扣除後，再行核
    課。」第102 條之2 第1 項規定：「營利事業應於其各該所
    得年度辦理結算申報之次年5 月1 日起至5 月31日止，就第
    66條之9 第2 項規定計算之未分配盈餘填具申報書，向該管
    稽徵機關申報，並計算應加徵之稅額，於申報前自行繳納。
    其經計算之未分配盈餘為零或負數者，仍應辦理申報。」第
    110 條之2 第1 項規定：「營利事業已依第102 條之2 規定
    辦理申報，但有漏報或短報未分配盈餘者，處以所漏稅額1
    倍以下之罰鍰。」
五、本件兩造不爭原告90年度依所得稅法第39條規定扣除之前5
    年核定虧損扣除額57,808,164元，原告90年度未分配盈餘申
    報，原列報項次4「依所得稅法第39條規定扣除之虧損額」0
    元，當年度未分配盈餘為0元，致漏報未分配盈餘36,454,86
    2元，原告曾具承諾書同意如被告依0.4倍裁罰，原告願依被
    告核定補繳稅額並繳清罰鍰等情，並有原告90年度未分配盈
    餘申報書、90年度營利事業所得稅結算申報核定通知書及承
    諾書在原處分卷頁2、52及50可稽，堪認為真實。
六、是本件之爭執，在於：
  (一)原告於申報時未於原列報項次4「依所得稅法第39條規定扣
    除之虧損額」申報為57,808,164元，有無故意或過失？
  (二)原告主張有不知法規得免除其處罰之情事，於法是否有據？
七、經查：
  (一)按行為時所得稅法第66條之9 第2 項明文規定，所謂應加徵
    10% 營利事業所得稅之未分配盈餘，係指經稽徵機關核定之
    課稅所得額，加計已依第39條規定扣除之虧損後之餘額，原
    告於結算申報時自應注意遵守此一規定；且查依被告印製、
    原告執以填寫之申報書項次4 更獨立設有「依所得稅法第39
    條規定扣除之核定虧損。」一欄，供申報填寫，詎原告仍明
    白填寫為「0 」元，是原告未予申報加計系爭虧損，縱無故
    意，亦難謂其無過失。
  (二)原告主張當時公司業務財務週轉失調，面臨倒閉，員工陸續
    離職，無會計人員負責會計處理，因不知所得稅法第66條之
    9 之計算方式，亦無專業會計人士代為申報始造成漏報云云
    。惟查，原告執以填寫之申報書項次4 獨立設有「依所得稅
    法第39條規定扣除之核定虧損。」一欄供申報填寫，已如前
    述，且依該申報書記載，原告尚申報列有項次7 及15之減項
    ，金額分別為533,407 元及20,286,488元，是原告顯非不知
    法規；再營利事業本負有依各相關法令正確申報之義務，此
    亦不因其未委請會計專業人員負責申報，即解免或降低其注
    意之義務，原告之主張，非可採信。
八、綜上所述，原處分據所得稅法第110 條之2 第1 項規定，依
    所核定應補繳稅額3,645,486 元，並考量原告業已出具承諾
    書（在原處分卷頁50），依「違章案件裁罰金額或倍數參考
    表」規定，處以0.4 倍罰鍰1,458, 100元，認事用法，均無
    違誤，訴願決定遞予維持，亦無不合，原告訴請撤銷關於罰
    鍰部分，為無理由，應予駁回。
據上論結，本件原告之訴為無理由，爰依行政訴訟法第98條第3
項前段、第218條、民事訴訟法第385條第1項前段，判決如主文
中　　華　　民　　國　　96　　年　 　5　　月　　3　　 日
                  第五庭審判長法  官　張　瓊　文
                              法  官　蕭　忠　仁
                              法  官　王　碧　芳
上為正本係照原本作成。
如不服本判決，應於送達後20日內向本院提出上訴狀並表明上訴
理由，如於本判決宣示後送達前提起上訴者，應於判決送達後20
日內補提上訴理由書（須按他造人數附繕本）。
中　　華　　民　　國　　96　　年　　 5　　月　  3　   日
            　　　　　　　　　書記官  徐  子  嵐
